【裁判字號】    95,易,419
【裁判日期】    950731
【裁判案由】    毒品危害防制條例
【裁判全文】
臺灣彰化地方法院刑事判決               95年度易字第419號
公  訴  人  臺灣彰化地方法院檢察署檢察官
被      告  甲○○
                    現另案在臺灣彰化監獄彰化分監執行中
上列被告因毒品危害防制條例案件，經檢察官提起公訴（九十五
年度毒偵字第三三一一號），被告於準備程序中就被訴事實為有
罪之陳述，經告知簡式審判程序之旨，並聽取公訴人、被告之意
見後，本院合議庭裁定由受命法官獨任進行簡式審判程序，判決
如下：
    主  文
甲○○持有第一級毒品，累犯，處有期徒刑伍月，如易科罰金，
以佰元折算壹日，扣案之海洛因壹包（淨重零點零玖公克、空
包裝重零點貳肆公克）沒收銷燬之。
    事  實
一、甲○○前因詐欺案件，經臺灣高等法院臺中分院於民國九十
    四年六月八日以九十四年度上訴字第九一五號判處有期徒刑
    五月，並於九十四年七月一日確定，嗣經送監執行，於九十
    五年一月三十日縮刑期滿執行完畢。又因自九十四年四月間
    某日起至同年八月二十七日晚上八時止，連續施用第一級毒
    品案件，經本院於九十五年一月二十四日以九十五年度訴字
    第五號判處有期徒刑八月確定，並於九十五年六月二十六日
    送監執行，現仍在臺灣彰化監獄彰化分監執行中（與前開詐
    欺案件非屬數罪併罰案件）。詎甲○○仍不知警惕，明知海
    洛因係毒品危害防制條例所列管之第一級毒品，依法不得持
    有，竟於九十五年二月六日下午二時四十分許，在彰化縣彰
    化市○○路九三號「ＯＫ便利商店」前，向真實姓名不詳、
    綽號「紅毛」之成年男子，購得第一級毒品海洛因一包（淨
    重○點○九公克、空包裝重○點二四公克），而持有之。嗣
    於同日交易完成後，旋為警當場查獲，而悉上情。
二、案經彰化縣警察局鹿港分局報告臺灣彰化地方法院檢察署檢
    察官偵查起訴。
    理  由
一、按除被告所犯為死刑、無期徒刑、最輕本刑為三年以上有期
    徒刑之罪或高等法院管轄第一審案件者外，於刑事訴訟法第
    二百七十三條第一項程序進行中，被告先就被訴事實為有罪
    之陳述時，審判長得告知被告簡式審判程序之旨，並聽取當
    事人、代理人、辯護人及輔佐人之意見後，裁定進行簡式審
    判程序；除簡式審判程序及簡易程序案件外，第一審應行合
    議審判；刑事訴訟法第二百七十三條之一第一項、第二百八
    十四條之一分別定有明文。本件被告甲○○所犯係死刑、無
    期徒刑、最輕本刑為三年以上有期徒刑或高等法院管轄第一
    審案件以外之罪，且於本院行準備程序時就被訴事實為有罪
    之陳述，經受命法官告知簡式審判程序之旨，並聽取公訴人
    、被告之意見後，本院合議庭認無不得或不宜改依簡式審判
    程序進行之處，經評議結果，裁定改由受命法官獨任行簡式
    審判程序，合先敘明。
二、訊據被告甲○○對於上開持有第一級毒品海洛因之犯行坦承
    不諱，核與證人即查獲本案之員警潘俊文於偵訊時結證之情
    節相符，又扣案之白粉一包，經送法務部調查局鑑定結果，
    確含海洛因成分，海洛因淨重○點○九公克、空包裝重○點
    二四公克，此有法務部調查局九十五年三月十五日調科壹字
    第一四○○一二七一九號鑑定通知書一紙在卷可考，足徵被
    告之自白確與事實相符。本件事證明確，被告持有第一級毒
    品海洛因之犯行，應堪認定。
三、論罪科刑理由：
  (一)核被告甲○○所為，係犯毒品危害防制條例第十一條第一項
    之持有第一級毒品罪。
  (二)被告行為後，刑法於九十四年二月二日修正公布、罰金罰鍰
    提高標準條例於九十五年五月十七日修正公布，並均於九十
    五年七月一日施行，關於本案應適用之新舊法，茲比較如下
    ：
  1.刑法第二條第一項規定，係規範行為後法律變更所生新舊法
    律比較適用之準據法，於九十五年七月一日刑法施行後，應
    適用刑法第二條第一項之規定，為「從舊從輕」之比較（最
    高法院九十五年五月二十三日第八次刑事庭會議決議第一點
    第一項參照）。
  2.刑法第三十三條第五款關於罰金刑之規定，由「罰金：一元
    以上」修正為「罰金：新臺幣一千元以上，以百元計算之」
    ，應依刑法第二條第一項規定，適用最有利於行為人之法律
    （最高法院九十五年五月二十三日第八次刑事庭會議決議參
    照）。本案毒品危害防制條例第十一條第一項持有第一級毒
    品罪關於「或新臺幣五萬元以下罰金」之罰金刑部分，經比
    較新、舊法結果，應以被告行為時之法律即修正前第三十三
    條第五款規定，最有利於被告。
  3.刑法第四十七條關於累犯之規定，由「受有期徒刑之執行完
    畢，或受無期徒刑或有期徒刑一部之執行而赦免後，五年以
    內再犯有期徒刑以上之罪者，為累犯，加重本刑至二分之一
    。」修正為「受徒刑之執行完畢，或一部之執行而赦免後，
    五年以內故意再犯有期徒刑以上之罪者，為累犯，加重本刑
    至二分之一。第九十八條第二項關於因強制工作而免其刑之
    執行者，於受強制工作處分之執行完畢或一部之執行而免除
    後，五年以內故意再犯有期徒刑以上之罪者，以累犯論。」
    本件被告所犯毒品危害防制條例第十一條第一項之持有第一
    級毒品罪，係故意再犯有期徒刑以上之罪，經比較新、舊法
    結果，並無有利或不利之情形。
  4.刑法第四十一條第一項前段關於易科罰金折算標準之規定，
    由「犯最重本刑為五年以下有期徒刑以下之刑之罪，而受六
    個月以下有期徒刑或拘役之宣告，因身體、教育、職業、家
    庭之關係或其他正當事由，執行顯有困難者，得以一元以上
    三元以下折算一日，易科罰金。」修正為「犯最重本刑為五
    年以下有期徒刑以下之刑之罪，而受六個月以下有期徒刑或
    拘役之宣告者，得以新臺幣一千元、二千元或三千元折算一
    日，易科罰金。」應依刑法第二條第一項規定，適用最有利
    於行為人之法律（最高法院九十五年五月二十三日第八次刑
    事庭會議決議第三點第二項參照）。修正前刑法第四十一條
    第一項前段之易科罰金折算標準，依修正刪除前之罰金罰鍰
    提高標準條例第二條規定，應就其原定數額提高為一百倍折
    算一日，並依現行法規所定貨幣單位折算新臺幣條例第二條
    規定，以新臺幣元三倍折算之，亦即，修正前刑法第四十一
    條第一項前段之易科罰金折算標準，應以銀元三百元即新臺
    幣九百元折算為一日，經比較新、舊法結果，應以被告行為
    時之法律舊法較有利於被告。
  5.比較時應就罪刑有關之共犯、未遂犯、想像競合犯、牽連犯
    、連續犯、結合犯，以及累犯加重、自首減輕暨其他法定加
    減原因（如身分加減）與加減例等一切情形，綜其全部罪刑
    之結果而為比較（最高法院九十五年五月二十三日第八次刑
    事庭會議決議第一點第四項參照）。經綜合比較新、舊法之
    結果，以被告行為時之舊法較有利於被告，依刑法第二條第
    一項前段規定，本案自應適用被告行為時之法律即修正前刑
    法第三十三條第五款、第四十七條、第四十一條第一項前段
    ，修正前罰金罰鍰提高標準條例第二條，現行法規所定貨幣
    單位折算新臺幣條例第二條之規定。
  (三)被告前因詐欺案件，經臺灣高等法院臺中分院於九十四年六
    月八日以九十四年度上訴字第九一五號判處有期徒刑五月，
    並於九十四年七月一日確定，嗣經送監執行，於九十五年一
    月三十日縮刑期滿執行完畢；又因自九十四年四月間某日起
    至同年八月二十七日晚上八時止，連續施用第一級毒品案件
    ，經本院於九十五年一月二十四日以九十五年度訴字第五號
    判處有期徒刑八月確定，並於九十五年六月二十六日送監執
    行，現仍在臺灣彰化監獄彰化分監執行中（與前開詐欺案件
    非屬數罪併罰案件）；有臺灣彰化地方法院檢察署刑案資料
    查註紀錄表及臺灣高等法院被告前案紀錄表各一份在卷可稽
    。被告於九十五年一月三十日受有期徒刑執行完畢後，五年
    以內再犯本件有期徒刑以上之罪，為累犯，應依修正前刑法
    第四十七條規定，加重其刑。爰審酌被告於本案審理期間經
    本院發布通緝始為警緝獲到案，持有之海洛因淨重僅○點○
    九公克，及其犯罪之動機、目的、生活狀況、品行、所生危
    害，暨犯罪後坦承犯行，態度尚屬良好等一切情狀，量處如
    主文所示之刑，併依修正前刑法第四十一條前段、修正前罰
    金罰鍰提高標準條例第二條規定，諭知易科罰金之折算標準
    。扣案之第一級毒品海洛因一包（淨重○點○九公克、空包
    裝重○點二四公克），為毒品危害防制條例第二條第二項第
    一款所稱之第一級毒品，應依同條例第十八條第一項前段規
    定，沒收銷燬之。
據上論斷，應依刑事訴訟法第二百七十三條之一第一項、第二百
九十九條第一項前段，毒品危害防制條例第十一條第一項、第十
八條第一項前段，刑法第十一條前段、第二條第一項前段，修正
前刑法第四十七條、第四十一條第一項前段，修正前罰金罰鍰提
高標準條例第二條，判決如主文。
本案經檢察官高如應到庭執行職務。
中    華    民    國    95    年    7     月    31    日
                    刑事第二庭  法  官  鄭舜元
以上正本證明與原本無異。
如不服本判決，應於判決送達後10日內，向本院提出上訴狀（須
附繕本 ）。
中    華    民    國    95    年    8     月    2     日
                                書記官  呂雅惠
附錄：論罪科刑法條：
毒品危害防制條例第十一條第一項：
持有第一級毒品者，處三年以下有期徒刑、拘役或新臺幣五萬元
以下罰金。


司法院資訊處製作；財團法人民間司法改革基金會備份。
